臺灣高等法院刑事判決
110年度上訴字第1031號
上  訴  人  
即  被  告  詹昱安


選任辯護人  許瑞榮律師
上列上訴人因違反毒品危害防制條例案件，不服臺灣士林地方法
院109年度審訴字第890號，中華民國110年1月20日第一審判決（
起訴案號：臺灣士林地方檢察署108年度偵字第14962號），提起
上訴，本院判決如下：
    主  文
原判決關於定應執行刑部分撤銷。
其他上訴駁回。
詹昱安犯如附表一編號1至4「原審論罪科刑」欄所示罪刑，所處
有期徒刑部分，應執行有期徒刑伍年。
    事  實
一、詹昱安（施用第二級毒品部分，經原審法院另以108年度毒
    聲字第101號裁定送觀察、勒戒，因無繼續施用毒品之傾向
    ，於民國109年1月9日釋放）明知大麻係毒品危害防制條例
    第2條第2項第2款所規定之第二級毒品，依法不得販賣，竟
    基於販賣第二級毒品大麻之犯意，透過手機通訊軟體與吳宥
    慶聯繫，販賣第二級毒品大麻予吳宥慶，並當場交付之（販
    賣之時間、地點、重量、金額均詳如附表二編號1至4所示）
    ，吳宥慶則透過網路銀行轉帳之方式，將購買毒品價金自其
    所有玉山商業銀行帳號0000000000000號帳戶轉帳至詹昱安
    所有中國信託商業銀行帳號0000000000000000號帳戶（下稱
    系爭中國信託銀行帳戶）內。嗣另案經警佯裝為購毒者，於
    108年5月14日晚間7時30分許，在臺北市○○區○○路00○0號地
    下1層樓西門捷運站智慧圖書館旁之男廁所內查獲吳宥慶，
    經吳宥慶供出毒品來源為詹昱安，經警於108年10月3日上午
    7時許，持法院核發之搜索票，至位於新北市○○區○○街000巷
    000弄0號詹昱安住處執行搜索，並當場扣得如附表二編號1
    至7所示第二級毒品大麻、存摺、行動電話、大麻吸食器、
    大麻研磨器、大麻捲煙紙，始查悉上情。
二、案經臺北市政府警察局刑事警察大隊報告臺灣士林地方檢察
    署檢察官偵查起訴。
    理  由
壹、程序部分－證據能力
一、被告於審判外之自白
(一)按被告之自白，非出於強暴、脅迫、利誘、詐欺、疲勞訊問
    、違法羈押或其他不正之方法，且與事實相符者，得為證據
    。被告陳述其自白係出於不正之方法者，應先於其他事證而
    為調查。該自白如係經檢察官提出者，法院應命檢察官就自
    白之出於自由意志，指出證明之方法。刑事訴訟法第156條
    第1項、第3項分別定有明文。此等規定係在保障被告陳述之
    「意志決定及意志活動自由」，如被告之陳述非屬自白之性
    質，而僅係不利，或甚至有利於被告之陳述，如檢察官提出
    作為證據，基於相同意旨，仍應受前述證據能力之限制。
(二)查被告於準備程序、審判期日對於檢察官所提出警詢、偵查
    訊問筆錄之證據能力均不爭執，本院亦查無明顯事證足證檢
    、警機關於製作該等筆錄時，有對被告施以不正方法訊問製
    作之情事，是被告審判外之陳述係出於任意性，具證據能力
    。至原審程序所為陳述，被告亦均不爭執證據能力，而認有
    證據能力。
二、關於扣案毒品、毒品鑑定書及被告之尿液檢驗報告
(一)按法院或檢察官得囑託醫院、學校或其他相當之機關、團體
    為鑑定，或審查他人之鑑定，並準用（刑事訴訟法，以下同
    ）第203條至第206條之1之規定；其須以言詞報告或說明時
    ，得命實施鑑定或審查之人為之。第163條第1項、第166條
    至第167條之7（交互詰問相關規定）、第202條（鑑定人應
    於鑑定前具結）之規定，於前項由實施鑑定或審查之人為言
    詞報告或說明之情形準用之。刑事訴訟法第208條第1、2項
    定有明文。上述鑑定報告如係於審判外製作完成者，仍不失
    為「被告以外之人於審判外之陳述」，是除有傳聞法則之法
    定例外情形，否則仍無證據能力。另按被告以外之人於審判
    外之言詞或書面陳述，除法律有規定者外，不得作為證據。
    被告以外之人於審判外之陳述，雖不符前四條（指刑事訴訟
    法第159條之1至第159條之4）之規定，而經當事人於審判程
    序同意作為證據，法院審酌該言詞陳述或書面陳述作成時之
    情況，認為適當者，亦得為證據。刑事訴訟法第159條第1項
    、第159條之5第1項，分別定有明文。
(二)查被告及其辯護人對於扣案毒品為合法搜索扣押，均不爭執，且對於檢察官就扣案毒品所提出之所提出之毒品之初步檢驗報告及照片、交通部民用航空局航空醫務中心108年10月4日航藥鑑字第0000000號鑑定書此一書證，均不爭執證據能力，本院審酌亦相當。是扣案毒品具證據能力，而依前述傳聞法則例外之「同意性」規定，上述鑑定報告及送驗結果亦具證據能力。
三、被告以外之人於審判外陳述及其他文書之證據能力
(一)按被告以外之人於審判外之言詞或書面陳述，除法律有規定
    者外，不得作為證據。被告以外之人於審判外之陳述，雖不
    符前4條（指刑事訴訟法第159條之1至第159條之4）之規定
    ，而經當事人於審判程序同意作為證據，法院審酌該言詞陳
    述或書面陳述作成時之情況，認為適當者，亦得為證據。刑
    事訴訟法第159條第1項、第159條之5第1項分別定有明文。
    至非屬供述證據之其他文書證據或物證，基於刑事訴訟法第
    159條係兼採直接審理原則及傳聞法則（立法理由參見），
    而「同意性法則」亦屬採直接審理原則國家之共通例例外法
    則，是類推上述同意性法則之意旨，當事人既不爭執，本院
    又認具證據能力不致侵害當事人權利，而具相當性者，同具
    證據能力。
(二)查被告及其選任辯護人對於檢察官所提出之證人即購毒者吳
    宥慶於審判外之陳述，及其他文書證據等，均不爭執證據能
    力，本院亦查無證據證明該等證據有不法取得之情事，致影
    響真實性，是該等審判外筆錄及文書具相當之可信性，依據
    及類推適用前述「同意性」之傳聞法則例外規定，被告以外
    之人於審判外之陳述，及其他文書均具證據能力。
貳、實體部分－證明力
一、按被告（或共犯）之自白，不得作為有罪判決之唯一證據，
    仍應調查其他必要之證據，以察其是否與事實相符，刑事訴
    訟法第156條第2項就此定有明文。其立法目的乃欲以補強證
    據擔保自白之真實性，亦即以補強證據之存在，藉以限制向
    有「證據之王」稱號的自白在證據上之價值，質言之，本條
    項乃對於自由心證原則之限制，關於自白之證明力，採取證
    據法定原則，使自白僅具有一半之證明力，尚須另有其他補
    強證據以補足自白之證明力。而所謂補強證據，最高法院74
    年台覆字第10號曾經加以闡釋：「指除該自白本身以外，其
    他足資以證明自白之犯罪事實確具有相當程度真實性之證據
    而言。雖其所補強者，非以事實之全部為必要，但亦須因補
    強證據與自白之相互利用，而足以使犯罪事實獲得確信者，
    始足當之」。司法院大法官議決釋字第582號解釋文後段，
    對於本條項所謂「其他必要之證據」，著有闡釋，足為刑事
    審判上操作「自白」與「補強證據」時之參考標準，茲節錄
    引述如下：「刑事審判基於憲法正當法律程序原則，對於犯
    罪事實之認定，採證據裁判及自白任意性等原則。刑事訴訟
    法據以規定嚴格證明法則，必須具證據能力之證據，經合法
    調查，使法院形成該等證據已足證明被告犯罪之確信心證，
    始能判決被告有罪；為避免過分偏重自白，有害於真實發見
    及人權保障，並規定被告之自白，不得作為有罪判決之唯一
    證據，仍應調查其他必要之證據，以察其是否與事實相符。
    基於上述嚴格證明法則及對自白證明力之限制規定，所謂『
    其他必要之證據』，自亦須具備證據能力，經合法調查，且
    就其證明力之程度，非謂自白為主要證據，其證明力當然較
    為強大，其他必要之證據為次要或補充性之證據，證明力當
    然較為薄弱，而應依其他必要證據之質量，與自白相互印證
    ，綜合判斷，足以確信自白犯罪事實之真實性，始足當之」
    。　　
二、次按煙毒之遺害我國，計自中國清末以來，垂百餘年，一經
    吸染，萎痺終身，其因此失業亡家者，觸目皆是，由此肆無
    忌憚，滋生其他犯罪者，俯首即得；更且流毒所及，國民精
    神日衰，身體日弱，欲以鳩形鵠面之徒，為執銳披堅之旅，
    殊不可得，是其非一身一家之害，直社會、國家之鉅蠹；而
    欲湔除毒害，杜漸防萌，當應特別以治本截流為急務，蓋伐
    木不自其本，必復生；塞水不自其源，必復流，本源一經斷
    絕，其餘則不戢自消也。「毒品危害防制條例」係鑒於煙毒
    之禍害蔓延，跨國販賣活動頻繁，而對之有所因應。故其立
    法目的在防止來自世界各國毒害，查緝流入毒品，預防及制
    裁與毒品有關之犯罪，亦即肅清煙毒，防制毒品危害，藉以
    維護國民身心健康，進而維持社會秩序，俾免國家安全之陷
    於危殆（司法院大法官議決釋字第476號解釋理由書節錄參
    照）。前述發人深省之文字係在說明毒品危害的不僅是個人
    的健康而已，更是對於家庭以及全體國民，乃至社會、國家
    戰力的重大危害，而欲戒除毒品，必須從斷絕來源作起。是
    本條例對於販賣、意圖販賣而持有，及單純持有毒品者，均
    訂有重刑刑罰之規定，以防止該等行為其後所可能發生之販
    賣、轉讓等更重大犯行，進而防堵可能發生之施用等損已不
    利人之犯行，其目的無非係在以國家之刑罰權，制裁並威嚇
    該等對國家安全及國民健康有重大危害之行為者。
三、訊據上訴人即被告詹昱安對於上述犯罪事實均坦承不諱，經
    核與其於原審、警詢及偵查中之自白相符，並核與證人吳宥
    慶於警詢及偵訊時之證述內容相符（參見偵查卷第26至27頁
    、第33頁、第101至103頁），復有被告所有之系爭中國信託
    銀行帳戶歷史交易明細表、客戶基本資料、原審法院108年
    度聲搜字第663號搜索票、臺北市政府警察局刑事警察大隊
    搜索、扣押筆錄、扣押物品目錄表各1份、搜索現場照片11
    張在卷可稽（參見偵查卷第39至57頁）。又扣案如附表二編
    號1所示深綠色乾燥植株4包（驗前總淨重18.5070公克，驗
    餘總淨重18.5040公克），經送交通部民用航空局航空醫務
    中心檢驗結果，均檢出第二級毒品四氫大麻酚成分，即大麻
    之主要成分等情，有該中心108年10月4日出具之航藥鑑字第
    0000000號毒品鑑定書在卷可證（參見他字卷第47頁）。綜
    上所述，既有如上補強證據與被告任意性之自白，相互印證
    ，足認被告自白屬實。是本件事證明確，被告犯行堪以認定
    ，應予論罪科刑。
參、論罪部分
一、新舊法修正比較之說明
    按行為後法律有變更者，適用行為時之法律。但行為後之法
    律有利於行為人者，適用最有利於行為人之法律。刑法第2
    條第1項定有明文。查被告吳宏龍行為後，毒品危害防制條
    例有所修正、增訂，並於109年1月15日經總統公布，其中第
    4條、第9條及第17條第2項等規定，於公布後6個月，即109 
    年7月15日施行。經比較新舊法，以決定適用的法律如下：
(一)修正前毒品危害防制條例第4條第2條「製造、運輸、販賣第
    二級毒品者，處無期徒刑或7年以上有期徒刑，得併科新臺
    幣1千萬元以下罰金」，修正後規定則將有期徒刑之法定刑
    度提高為10年以上，並將得併科罰金之數額提高為1,500萬
    元以下。經比較新舊法結果，修正後毒品危害防制條例第4
    條第2項規定雖未更動販賣第二級毒品罪之構成要件及得科
    處之法定刑種類，然已將販賣第二級毒品之有期徒刑、罰金
    刑上限提高，自以修正前毒品危害防制條例第4條第2項之規
    定對被告較為有利。
(二)毒品危害防制條例第17條第2項原規定：「犯第4條至第8條
    之罪於偵查及審判中均自白者，減輕其刑」，修正為：「犯
    第4條至第8條之罪於偵查及歷次審判中均自白者，減輕其刑
    」，修正後偵審自白減刑的要件較修正前嚴格，屬於法律變
    更之情，且修正後規定亦未較有利於被告。
(三)是依刑法第2條第1項前段規定，本件自應適用被告行為時即
    修正前毒品危害防制條例第4條第2項、第17條第2項之規定
    論處。
二、次按按大麻係毒品危害防制條例第2條第2項第2款明定之第
    二級毒品，均不能非法販賣、轉讓及持有。是核被告詹昱安
    就附表一編號1至4所為，均係犯修正前毒品危害防制條例第
    4條第2項之販賣第二級毒品罪，共4罪。被告販賣前持有第
    二級毒品大麻之低度行為，應為販賣第二級毒品大麻之高度
    行為所吸收，均不另論罪。被告所犯上述4罪間，犯意各別
    ，行為互殊，應分論併罰。
三、另按犯第4條至第8條之罪於偵查及審判中均自白者，減輕其
    刑。修正前毒品危害防制條例第17條第2項定有明文。其立
    法理由謂：「為使製造、販賣或運輸毒品案件之刑事訴訟程
    序儘早確定，並鼓勵被告自白認罪，以開啟其自新之路，爰
    對製造、販賣、運輸毒品者，於偵查及審判中均自白時，亦
    採行寬厚之刑事政策，爰增訂第二項規定」。是足認立法目
    的在鼓勵被告自白，俾使販毒等案件早日確定，以開啟其自
    新之路，立法者所著重者，乃「鼓勵被告自白認罪，以開啟
    其自新之路」，非以節省司法資源為其立法目的。又此所謂
    之「自白」，乃對自己之犯罪事實全部或主要部分為肯定供
    述之意，倘被告已供陳與犯罪構成要件合致之事實，縱時日
    、處所、行為態樣、行為階段等非構成犯罪事實之要素略有
    不符，或另有阻卻違法、阻卻責任事由存在之主張，亦不影
    響其為自白（最高法院104年度台上字第2668號判決意旨參
    照）。查本件被告於歷次偵、審過程中均自白確有為如附表
    一編號1至4所示販賣第二級毒品罪（共4次）之犯罪事實，
    均詳如前述，自均有毒品危害防制條例第17條第2項規定之
    適用。
四、未適用刑法第59條酌減其刑規定之說明
(一)按同為販賣毒品之人，其原因動機不一，犯罪情節未必盡同
    ，或有大盤毒梟者，亦有中小盤之分，甚或僅止於吸毒者友
    儕間謀取蠅頭小利互通有無，其販賣行為所造成危害社會之
    程度自屬有異，販賣第一級毒品罪之法定本刑為死刑或無期
    徒刑，處無期徒刑得併科新臺幣2千萬元以下罰金，修正前
    販賣第二級毒品罪之法定最低本刑則為無期徒刑或7年以上
    有期徒刑，得併科1千萬元以下罰金，縱使被告之犯行依毒
    品危害防制條例第17條第2項規定予以減輕，販賣第一級毒
    品罪部分仍為有期徒刑15年以上刑度，不可謂不重。於此情
    形，倘依其情狀處以有期徒刑，即足以懲儆，並可達防衛社
    會之目的者，自非不可依客觀之犯行與主觀之惡性二者加以
    考量其情狀，是否有可憫恕之處，適用刑法第59條之規定酌
    量減輕其刑，期使個案裁判之量刑，能斟酌至當，符合比例
    原則（參見最高法院95年台上字第788號判決意旨就販賣第
    一級毒品情節之說明）。
(二)經查被告詹昱安所為本件4次販賣第二級犯行，經適用修正
    前毒品防制條例第17條第2項減輕其刑後，其法定最低刑度
    為有期徒刑3年6月，尚無情輕法重之情，另綜觀被告犯罪動
    機、目的、手段及其等家庭生活等一切情狀，亦無客觀上顯
    然足以引起一般同情，縱予宣告法定最低度刑猶嫌過重之處
    ，爰均不依刑法第59條規定減輕其刑，附此敘明。　　
肆、部分上訴駁回及部分撤銷改判之理由：
一、按法官於有罪判決中，究應如何量處罪刑，抑或是否宣告緩
    刑等，均為實體法賦予審理法官裁量之刑罰權事項，法官行
    使此項裁量權，自得依據個案情節，參諸刑法第57條所定各
    款犯罪情狀之規定，於該法定刑度範圍內，基於合義務性之
    裁量，量處被告罪刑；至是否為緩刑之宣告，亦應形式上審
    究是否符合刑法第74條所定前提要件，並實質上判斷被告所
    受之刑，是否有以暫不執行為適當之情形等要件。質言之，
    法官為此量刑或緩刑宣告之裁量權時，除不得逾越法定刑或
    法定要件外，尚應符合法規範之體系及目的，遵守一般有效
    之經驗及論理法則等法原則，亦即應兼顧裁量之外部及內部
    性，如非顯然有裁量逾越或裁量濫用之違法情事，自不得任
    意指摘為違法，此亦為最高法院歷年多起判例所宣示之原則
    （參見最高法院80年台非字第473號判決、75年台上字第703
    3號判決、72年台上字第6696號判決、72年台上字第3647號
    判決等，上述四則判決原均係判例，但依據108年7月4日施
    行之法院組織法第57條之1第2項，其效力與未經選編為判例
    之最高法院裁判相同）。本院以為，量刑或緩刑宣告與否之
    裁量權，乃憲法所保障法官獨立審判之核心，法院行使此項
    裁量權，亦非得以任意或自由為之，仍應受一般法律原理原
    則之拘束，即仍須符合法律授權之目的、法律秩序之理念、
    國民法律感情及一般合法有效之慣例等規範，尤其應遵守比
    例原則及平等原則之意旨，否則即可能構成裁量濫用之違法
    （另參見最高法院86年度台上字第7655號判決）。亦即如非
    有裁量逾越或裁量濫用之明顯違法情事，自不得擅加指摘其
    違法或不當，即使上級法院對下級法院裁量權之審查，亦應
    同此標準，此不僅在保障法官不受任何制度外之不當干涉，
    更保障法官不受制度內的異質干涉，此方符憲法第80條所宣
    示獨立審判之真義。　　　　
二、上訴駁回之說明
　　查原審以被告如附表附表一編號1至4所為，均係犯修正前毒
    品危害防制條例第4條第2項之販賣第二級毒品罪，並均依修
    正前毒品危害防制條例第17條第2項規定減輕其刑，均犯行
    明確。量刑部分，審酌被告無視國家對於杜絕毒品犯罪之禁
    令，明知販賣毒品之行為將對施用者產生重大身心戕害，危
    害社會秩序，猶為圖小利販賣之，助長毒品之流通，對於國
    人身心健康及社會治安危害甚鉅，所為非是，惟念其犯罪後
    坦承犯行，兼衡其未婚、家中有父母及兄姊、現在從事演唱
    會展場電視牆施工人員，有穩定收入之家庭、生活、經濟狀
    況，最高學歷為高中畢業之智識程度，暨其犯罪之動機、目
    的、各次販賣大麻之數量、金額等一切情狀，原審因而分別
    量處有期徒刑4年（共3罪）、4年2月。另就宣告沒收部分，
    原審亦詳細闡明扣案如附表二編號1所示深綠色乾燥植株4 
    包（驗前總淨重18.5070公克，驗餘總淨重18.5040公克），
    經送驗後均檢出第二級毒品大麻之主成分四氫大麻酚，應依
    法併同無法析離之包裝袋，於如附表一編號4所示最後一次
    販賣第二級毒品大麻罪項下諭知沒收銷燬；扣案如附表二編
    號2所示行動電話1支（含門號0000000000號SIM 卡1 張），
    係被告持以與購毒者吳宥慶聯繫交易毒品所用之物，應依法
    於被告各次販賣毒品罪名項下宣告沒收；又被告如附表一編
    號1至4所示販賣第二級毒品犯行，所獲得之未扣案價金13,0
    00元、13,000元、13,000元及19,500元，均為其犯罪所得，
    併依法宣告沒收，於全部或一部不能沒收或不宜執行沒收時
    ，追徵其價額。至扣案如附表二編號3所示存摺，雖係被告
    用以存、提本案販賣毒品犯罪所得所用之帳戶存摺，惟審酌
    該存摺本身並無實際之財產價值，且帳戶所有人可透過掛失
    、補發之程序將扣案之存摺作廢，改以補發之存摺存、提款
    ，堪認無刑法上之重要性，又非違禁物，另扣案如附表二編
    號4所示行動電話，係被告日常生活所用之物，如附表二編
    號5至7所示大麻吸食器、大麻研磨器、大麻捲菸紙，則為被
    告供己施用毒品所用之物，均與本案無關，卷內亦無證據足
    認與被告本件販賣毒品之犯行相關，爰均不予宣告沒收。本
    院經核原審量刑並未逾越比例及平等原則，客觀上亦無裁量
    權怠惰或濫用之情，形式上觀察原判決亦無認定事實錯誤、
    量刑瑕疵或違背法令等情事，且就應予宣告沒收或追徵部分
    及不予宣告沒收之部分，亦均詳盡調查及闡明理由，足認原
    審沒收之宣告亦稱合法妥適。被告上訴意旨固指摘原審判決
    未適用刑法第59條予以酌減其刑，惟查被告所犯各次販賣第
    二級毒品罪均自白犯行，業依毒品危害防制條例第17條第2
    項規定，各為減輕其刑等情，均經本院詳明論述如前，是被
    告上述之情狀，尚無情堪憫恕情狀或情輕法重之憾，自無適
    用刑法第59條酌量減輕其刑之餘地。原審同此認定，並就各
    罪量處如上述之有期徒刑，經核並無違誤，是被告此部分上
    訴並無理由，應予駁回。
三、關於定其應執行刑部分撤銷改判之說明
(一)按刑法第51條第5款數罪併罰之規定，目的在於將各罪及其
    宣告刑合併斟酌，予以適度評價，而決定所犯數罪最終具體
    實現之刑罰，以符罪責相當之要求。依該款規定，分別宣告
    之各刑均為有期徒刑時，於各刑中之最長期以上，各刑合併
    之刑期以下，定其刑期，原無使受刑之宣告者，處於更不利
    之地位之意（司法院大法官釋字第662號解釋理由書參見）
    。許玉秀大法官於釋字第662號解釋協同意見書亦指出：「
    當犯數罪而各有宣告刑時，究竟應該如何處罰被告，刑法第
    50條數罪併罰之例，的確是授權法官權衡個案，綜合考量各
    罪不法程度與行為人的罪責，所定的執行刑既不應該評價不
    足，也不可以過度評價。經過充分評價所宣告的執行刑，必
    須符合罪責相當原則，這也是比例原則的要求。如果刑法第
    50條數罪併罰所規定的定執行刑模式，是保證充分評價與不
    過度評價的方法，那麼一律以數宣告刑總和定執行刑是否即
    可顯現充分評價？從第50條各款的現制觀之，可以知道，無
    期徒刑不能變成死刑、有期徒刑不能形同無期徒刑，以有期
    徒刑為例，如果有期徒刑的執行過長，即與無期徒刑無異，
    會變成過度評價。再者，國家使用刑罰懲罰或矯治犯罪，必
    須考慮手段的效益，使用過度的刑罰，會使邊際效用遞減，
    未必能達到目的，卻造成犯罪管理的過度花費，這也就是所
    謂刑罰經濟的思考。在上述雙重意義之下，數罪合併定執行
    刑的制度，不是技術問題，內部功能是依據罪責相當原則，
    進行充分而不過度的評價，外部功能則是實現刑罰經濟的功
    能」等語。罪責相當原則涉及對於人格、性格的評價，我們
    不能否認，越高的犯罪頻率越代表犯罪行為人穩定的人格傾
    向。因為不管是否另外承認心靈意義的人格概念，關於人格
    的確認，我們很難說出現實中比犯罪數本身更具有實證意義
    的觀察工具。結論是，犯罪行為本身代表行為人的人格，那
    麼站在尊重行為人人格的絕對前提上，多數犯罪行為的意義
    自然是責任遞減。
(二)簡言之，基於罪刑相當原則，在多數犯罪定其應執行刑之情
    形，應有責任遞減原則之適用，而此處的責任遞減，絕對不
    是如司法實務過往理解的操作方式，例如加一罪執行刑象徵
    性減1月，加二罪執行刑減2月，加三罪則執行刑減3月等模
    式，而是重在對犯罪人本身及所犯各罪的情狀綜合審酌，換
    言之，法院應考量行為人從其犯數罪間所反映的人格特性，
    並實現刑罰經濟的功能，尤其刑罰的兩大目的：應報與預防
    間的調和。從應報主義的角度，行為人所受的刑罰應該與犯
    罪行為成等比，單純的算數相加是最簡單的反應，事實上，
    應報主義下的刑度確認，可能還不僅等加的一加一等於二，
    而是在應報情緒的作用下導致更為極端的結果，變成一加一
    還大於二。足見所謂的應報雖然滿足了人們報復的心理，但
    是就人們所希冀建立的一個和平的社會生活而言，極可能是
    一個負數。因此學理大致上還是把刑罰的目的定位在預防的
    作用，至於所謂應報思想，頂多是用來說明罪罰相當的觀念
    。不過事實上，罪罰相當的觀念是比例原則下必然的結果，
    所以把罪罰相當的概念放在刑罰目的觀的層次上，顯然沒有
    意義，也沒有說出其真正的刑罰目的觀是什麼。就預防作用
    而言，刑罰的機制是透過刑罰向社會宣示規範的威信。其中
    刑法對於越嚴重的利益侵害，基本上會對應以越嚴苛的刑罰
    ，因為如此，社會人才會感受到特定行為的嚴重性，例如強
    盜比竊盜嚴重、重傷害比普通傷害嚴重、傷害兩個人比傷害
    一個人嚴重等等（參見黃榮堅，數罪併罰量刑模式構想，月
    旦法學雜誌，第123期，2005年8月，第56頁）。問題就在，
    用來表達其嚴重性的工具，亦即刑度要如何形成？絕對不會
    是應報主義下的方式，因為那對行為人而言是違反比例原則
    的，對外部社會而言，另有違刑罰經濟的功能。
(三)經查被告人如附表一編號1至4所示販賣第二級毒品之次數雖
    達4次，論以4罪，惟販賣毒品營利行為本屬營利犯性質，本
    質上即屬反覆實施相同犯罪之情，實務上不分營利犯本即反
    覆多次的本質，一律以一罪一罰視之，已未必妥適，而原審
    就各罪量刑時，固有考量被告自始自白的犯後態度及其他量
    刑因子，但於定執行刑的考量卻付之闕如，形同未附理由的
    「並定應執行之刑」，而就所宣告4罪定執行刑，酌定為有
    期徒刑6年，卻忽略被告4次販賣對象均為同一人，如此是否
    又對被告犯行過度評價之憾。遑論對於坦承犯行，足認有悔
    意的被告，著重的應該是矯治、教化，而非科以長期的重罰
    ，長期的監禁甚且反而會造成被告自暴自棄，陷入難以重生
    的危境，尤其6年有期徒刑的累進處遇計算，相較6年有期徒
    刑以下者，更使被告受監禁的時間為長。總之，長期的自由
    刑會否過度評價被告此部分犯行，且未必有利被告的教化及
    日後重新融入社會、回歸家庭之心境，均未見原審有所著墨
    考量。是被告上訴認量刑及所定應執行刑過重，量刑部分固
    無理由，但就定應執行刑部分，上訴經核有理由，自應由本
    院就原審所定應執行刑部分撤銷改判。
(四)爰審酌被告詹昱安無視於毒品對於他人身體健康之戕害，以
     營利意圖，有償提供毒品予人施用之行為，勢將助長施用
    毒 品行為之更形猖獗，且此類行為所生危害，非僅使多數
    人之生命、身體法益受侵害，影響所及甚且危害社會、國家
    之健全發展等犯罪目的、手段及所生危害，應予非難。然被
    告本案所為4次販賣第二級毒品犯行，其販賣之對象均為同
    一人（即證人吳宥慶），且犯罪時間集中於108年5月2日至
    同年月11日，足認被告販賣的時間集中、獲利有限，兼衡其
    犯後於偵、審均坦承主要犯罪事實，尚稱良好之犯後態度等
    一切情狀，重定其應執行刑如主文第三項所示。
據上論斷，應依刑事訴訟法第369條第1項前段、第364條、第299
條第1項前段、第368條，刑法第51條第5款，判決如主文。
本案經檢察官黃子宜提起公訴，檢察官周慶華到庭執行職務。
中　　華　　民　　國　　110 　年　　5 　　月　　13　　日
                  刑事第二庭    審判長法　官  周盈文
                                      法　官  謝梨敏
                                      法　官  錢建榮
以上正本證明與原本無異。
如不服本判決，應於收受送達後20日內向本院提出上訴書狀，其
未敘述上訴之理由者並得於提起上訴後20日內向本院補提理由書
（均須按他造當事人之人數附繕本）「切勿逕送上級法院」。
                                      書記官  許俊鴻
中　　華　　民　　國　　110 　年　　5 　　月　　17　　日
附表一
編號 購毒者 交易時間 購買毒品 種類及數量 原審論罪科刑   交易地點 交易金額 （新臺幣）   1 吳宥慶 108年5月2日下午3時49分許 第二級毒品大麻，20公克 詹昱安販賣第二級毒品，處有期徒刑肆年。扣案之如附表二編號二所示之物沒收；未扣案之犯罪所得新臺幣壹萬參仟元沒收，於全部或一部不能沒收或不宜執行沒收時，追徵其價額。   新北市汐止區東勢公園內 13,000元   2 吳宥慶 108年5月4日下午1時55分許 第二級毒品大麻，20公克 詹昱安販賣第二級毒品，處有期徒刑肆年。扣案之如附表二編號二所示之物沒收；未扣案之犯罪所得新臺幣壹萬參仟元沒收，於全部或一部不能沒收或不宜執行沒收時，追徵其價額。   新北市汐止區東勢公園內 13,000元   3 吳宥慶 108年5月9日晚間7時34分許 第二級毒品大麻，20公克 詹昱安販賣第二級毒品，處有期徒刑肆年。扣案之如附表二編號二所示之物沒收；未扣案之犯罪所得新臺幣壹萬參仟元沒收，於全部或一部不能沒收或不宜執行沒收時，追徵其價額。   新北市汐止區東勢公園內 13,000元   4 吳宥慶 108 年5月11日下午1 時2分許 第二級毒品大麻，30公克 詹昱安販賣第二級毒品，處有期徒刑肆年貳月。扣案之如附表二編號一所示之物沒收銷毀；扣案之如附表二編號二所示之物沒收；未扣案之犯罪所得新臺幣壹萬玖仟伍佰元沒收，於全部或一部不能沒收或不宜執行沒收時，追徵其價額。   新北市汐止區東勢公園內 19,500元  

附表二：

編號 扣案物 數量/ 重量  1 第二級毒品大麻 4包（總毛重29.2470公克，驗餘總淨重18.5040公克） 2 行動電話（廠牌：APPLE 牌，型號：IPHONE XR ，IMEI：000000000000000 、000000000000000 。內含門號0000000000號SIM 卡1 張） 1支  3 存摺 1本  4 行動電話（廠牌：APPLE 牌，型號：IPHONE 6，IMEI：000000000000000 。內含門號0000000000號SIM 卡1 張） 1支  5 大麻吸食器 1組  6 大麻研磨器 1個  7 大麻捲煙紙 1盒